臺灣新竹地方法院交通事件裁定　　　　　　　　　　　九十三年度交聲字第三二號
　　移送機關　交通部公路總局新竹區監理所
　　異議人即
　　受處分人　甲○○
右列異議人即受處分人因違反道路交通管理處罰條例案件，對於交通部公路總局新竹
區監理所中華民國九十二年十二月三十日所為之裁決處分（竹監自字第裁五０－ＺＢ
0000000號）聲明異議，本院裁定如左：
    主  文
原處分撤銷。
甲○○汽車駕駛人行駛於高速公路，而不遵管制之規定，處罰鍰新臺幣陸仟元，並記
違規點數壹點。
    理  由
一、按汽車行駛高速公路，應依速限標誌指示；汽車行駛於高速公路或設站管制之道
    路，而不遵管制之規定者，處汽車駕駛人新臺幣（下同）三千元以上六千元以下
    罰鍰；汽車駕駛人有左列各款所列條款之一者，除依原條款處罰鍰外，並予記點
    ：一  有第三十三條、第三十八條第一項、第四十條第一項、第四十五條、第四
    十七條第一款至第四款、第四十八條、第四十九條或第六十條第一項、第二項第
一款至第三款情形之一者，各記違規點數一點；違反道路交通管理處罰條例第十
    二條至第六十八條之行為，由公路主管機關處罰；道路交通管理處罰條例所定罰
    鍰之處罰，行為人接獲違反道路交通管理事件通知單後，於十五日內得不經裁決
    ，逕依第九十二條第三項之罰鍰基準規定，向指定之處所繳納結案；不服舉發事
    實者，應於十五日內，向處罰機關陳述意見；其不依通知所定期限前往指定處所
    聽候裁決，且未依規定期限繳納罰鍰結案或向處罰機關陳述意見者，處罰機關得
    逕行依違反道路交通管理事件統一裁罰基準及處理細則暨違反道路交通管理事件
    統一裁罰基準表所定標準裁決之，高速公路交通管制規則第五條第一項前段及道
    路交通管理處罰條例第三十三條第一項、第六十三條第一項第一款、第八條第一
    項第一款、第九條第一項定有明文。
二、次按「對於違反道路交通管理處罰條例之行為，逕行舉發者，應按已查明之資料
    填註車牌號碼、車輛種類、車主姓名或名稱及地址，並於通知單上方空白處加註
    逕行舉發之文字後，由舉發機關送達被通知人」、「處理違反道路交通管理事件
    ，有關文書送達之程序，依行政程序法之規定」，違反道路交通管理事件統一裁
  罰基準及處理細則第十一條第一項第三款、第五條定有明文。復送達，除法規另
    有規定外，由行政機關依職權為之；送達由行政機關自行或交由郵政機關送達；
    由郵政機關送達者，以一般郵遞方式為之，但文書內容對人民權利義務有重大影
    響者，應為掛號；文書由行政機關自行送達者，以承辦人員或辦理送達事務人員
    為送達人；其交郵政機關送達者，以郵務人員為送達人；前項郵政機關之送達準
    用依民事訴訟法施行法第三條訂定之郵政機關送達訴訟文書實施辦法；送達，於
    應受送達人之住居所、事務所或營業所為之；於應送達處所不獲會晤應受送達人
    時，得將文書付與有辨別事理能力之同居人、受僱人或應送達處所之接收郵件人
    員；應受送達人或其同居人、受僱人、接收郵件人員無正當理由拒絕收領文書時
    ，得將文書留置於應送達處所，以為送達；送達，不能依前二條規定為之者，得
    將文書寄存送達地之地方自治或警察機關，並作送達通知書兩份，一份黏貼於應
    受送達人住居所、事務所、營業所或其就業處所門首，另一份交由鄰居轉交或置
    於該送達處所信箱或其他適當位置，以為送達；前項情形，由郵政機關為送達者
    ，得將文書寄存於送達地之郵政機關；對於當事人之送達，有下列各款情形之一
    者，行政機關得依申請，准為公示送達︰（一）應為送達之處所不明者，（二）
    於有治外法權人之住居所或事務所為送達而無效者，（三）於外國或境外為送達
    ，不能依第八十六條之規定辦理或預知雖依該規定辦理而無效者；有前項所列各
    款之情形而無人為公示送達之申請者，行政機關為避免行政程序遲延，認為有必
    要時，得依職權命為公示送達；當事人變更其送達之處所而不向行政機關陳明，
    致有第一項之情形者，行政機關得依職權命為公示送達，行政程序法第六十七條
    、第六十八條、第七十二條第一項、第七十三條第一項、第三項、第七十四條、
    第七十八條定有明文。而行政程序法係八十八年二月三日公布、自九十年一月一
    日施行，是九十年一月一日後行政機關送達舉發違反道路交通管理事件舉發通知
    單悉應依該法規定為之。
三、原處分意旨略以：聲明異議人即受處分人甲○○於民國九十二年四月六日十時二
    十二分，駕駛車號二Ｌ─一九四五號自用小客車行經國道一號高速公路北向七十
    六公里處（該處速限為每小時一百公里），以時速一一一公里超速十一公里之速
    度行駛，經內政部警政署國道公路警察局第二警察隊員警以受處分人所有前開車
    號汽車違反道路交通管理處罰條例第三十三條第一項依相片掣單逕行舉發，並指
    定受處分人應於九十二年五月十八日前往新竹市交通事件裁決所聽候裁決，惟舉
    發通知單因受處分人遷移不明而退回原舉發單位內政部警政署國道公路警察局第
    二警察隊，原舉發單位遂依違反道路交通管理事件統一裁罰基準及處理細則第五
    條及行政程序法第七十八條、第七十九條、第八十條、第八十一條、第八十二條
    之規定，於九十二年六月二日辦理公示送達，完成法定送達程序。嗣受處分人未
    依限到案，原處分機關交通部公路總局新竹區監理所乃依據道路交通管理處罰條
    例第九條、第三十三條第一項及違反道路交通管理事件統一裁罰基準及處理細則
    第二條第二項之規定裁處異議人新臺幣六千元罰鍰。
四、聲明異議意旨略以：異議人甲○○固不否認有超速之駕駛行為，惟依據法務部九
    十二年三月二十八日法律字第０九二００一０四三０號函覆內政部警政署之說明
    ：「應為送達處所不明，係指應受送達之住居所、營業所、事務所或其他應為送
    達之處所全部不明，不能以其他方法為送達者而言」，本件舉發單位僅以戶籍地
    址無法送達，未再訪查聲明人之「住居所、營業所、事務所或其他應為送達之處
    所」核與公示送達之要件不符，故異議人非拒納罰鍰，係在未接獲相關資料與告
    知情形下未依限到案；又國道二號高速公路速限一百公里放寬為一百一十公里，
    ，且依常情超速駕駛行為於一百一十公里以上才舉發，基於異議人時速一一一公
    里僅超速十一公里，其違規情節輕微，原處分機關交通部公路總局新竹區監理所
    竟依違反道路交通管理事件統一裁罰基準及處理細則第二條第二項及違反道路交
    通管理事件統一裁罰標準表之規定裁處異議人新臺幣六千元之最重基準罰鍰，顯
    有可議云云。
五、經查：
（一）本件異議人確實於九十二年四月六日十時二十二分，駕駛其所有車牌號碼二Ｌ
      ─一九四五號自用小客車在限速一百公里之國道一號高速公路北向七十六公里
      處，經科學儀器採證，以時速一一一公里之速度超速行駛，此業經異議人坦承
      在卷，並有內政部警政署國道公路警察局舉發違反道路交通管理事件通知單影
      本乙紙及內政部警政署國道公路警察局第二警察隊九十三年六月十一日公警二
      交訴字第０九三０００一二九０號函附之採證照片一幀在卷可稽，是其違規事
      實明確，應堪認定。
（二）異議人於九十二年四月至九十二年六月期間登記之戶籍地址為竹東縣竹東鎮○
      ○里○○路○段五０二號四樓，此有新竹縣竹東鎮戶政事務所竹縣東戶字第０
      九二００三一六二號函乙份附卷為憑，而本件舉發違反道路交通管理事件通知
      單經原舉發單位內政部警政署國道公路警察局第二警察隊以掛號郵寄送達之方
      式送達至前開地址，於法並無違誤之處。該掛號郵件因「遷移不明」經郵務單
      位退回，嗣經原舉發單位以刊登於新竹市政府公報之方式將上開違規通知單公
      示送達，亦有掛號信函及新竹市政府公報及舉發違反道路交通事件通知單、退
      件移送清冊各乙份在卷足憑。惟異議人依據法務部九十二年三月二十八日法律
      字第０九二００一０四三０號函覆內政部警政署之說明：「應為送達處所不明
      ，係指應受送達之住居所、營業所、事務所或其他應為送達之處所全部不明，
      不能以其他方法為送達者而言」，指稱本件舉發單位僅以戶籍地址無法送達，
      未再訪查聲明人之「住居所、營業所、事務所或其他應為送達之處所」核與公
      示送達之要件不符云云。按各項異動不依規定申報登記者，處汽車所有人新臺
      幣九百元以上一千八百元以下罰緩，道路交通管理處罰條例第十六條定有明文
      ，此因汽車異動原因係操之在汽車所有人，監理單位不可能知悉該項變動事由
      存在，故而有異動原因時，即課以汽車所有人有申報之義務，使登記事項與實
      際情形相符，本件移送機關確係依原登記地址通知異議人，然不知異議人去向
      ，此得自郵寄回函上註明之「此人不在此地，遷移不明」查悉，故移送機關顯
      難以查悉異議人戶籍地外之居所、營業所、事務所或其他應為送達之處所，故
      符合應為送達之處所全部不明，不能以其他方法為送達之規定，而原舉發單位
      既已依可查得之地址為送達而仍無法送達，揆諸前揭說明，本件合於行政程序
      法第七十八條第二項所定得為公示送達之要件，則原舉發單位因該郵件無法送
      達，以刊登於新竹市政府公報公示送達之方式送達上開違規通知單，於法並無
      不合。
（三）再查，執勤員警當日以雷達測速照相機照得於上開時間行經該路段、由異議人
      所駕駛之車牌號碼二Ｌ─一九四五號自小客車，測得異議人當時行車速度為每
      小時一一一公里，超出該路段最高時速限制達十一公里，有上開內政部警政署
      國道公路警察局第二警察隊九十三年六月十一日公警二交訴字第０九三０００
      一二九０號函附之採證照片一幀在卷可稽，異議人以一一一公里之時速行駛，
      即便當地速限是每小時一一０公里，其亦為超速行駛，其所辯不值批駁，是以
      ，員警對異議人超速違規行為之逕行舉發，係屬適法。
六、綜上所述，異議人確有於前開時、地，駕駛上開自用小客車之超速違規行為。原
    處分機關就異議人前揭違規行為，依道路交通管理處罰條例第三十三條第一項、
    違反道路交通管理事件統一裁罰標準及處理細則第四十一條第四項、第四十三條
    、第四十四條暨違反道路交通管理事件統一裁罰標準表之規定，裁處罰鍰六千元
    ，固非無見；然原處分機關疏未援引道路交通管理處罰條例第六十三條第一項第
    一款之規定，記違規點數一點，是本件異議人之異議雖無理由，然原處分機關之
    處分既有前開瑕疵可指，顯屬不當，本院自應予以撤銷，另依道路交通管理處罰
    條例第三十三條第一項及第六十三條第一項第一款之規定，裁處如主文所示，以
    資適法。
七、據上論結，應依道路交通案件處理辦法第二十條前段，裁定如主文。
中      華      民      國    九十三    年      六      月    二十四    日
                                  臺灣新竹地方法院交通法庭
                                      法  官  遲  中  慧
右正本證明與原本無異。
如不服本裁定，應於裁定送達後五日內向本院提出抗告狀。
                                      書記官  江  靜  玲
中      華      民      國    九十三    年      六      月    二十四    日
